臺灣臺南地方法院民事判決　九十三年度勞訴字第九號
　　原　　　告　甲○○
　　被　　　告　華晃精機股份有限公司
　　法定代理人　乙○○○
右當事人間請求給付資遣費等事件，經本院於民國九十三年八月四日言詞辯論終結，
判決如左：
    主    文
被告應給付原告新台幣玖拾壹萬伍仟捌佰玖拾捌元，及自民國九十三年五月一日起至
清償日止，按年息百分之五計算之利息。
原告其餘之訴駁回。
訴訟費用由被告負擔十分之九，餘由原告負擔。
    事實及理由
一、本件被告華晃精機股份有限公司未於言詞辯論期日到場，核無民事訴訟法第三百
    八十六條所列各款情形，依原告之聲請，由其一造辯論而為判決。
二、原告起訴主張其自民國六十七年十二月十二日起任職於被告公司，詎被告公司竟
    於民國九十一年八月三十一日未經預告突然歇業，終止雙方之勞動契約，卻未依
    勞動基準法第十七條規定發給資遣費及薪資，被告及其法定代理人乙○○○因此
    經台灣台南地方法院檢察署檢察官依法起訴，經本院各判處罰金銀元一萬五千元
    ，並經台灣高等法院台南分院駁回上訴確定在案，原告自六十七年十二月十二日
    起至九十一年八月三十一日被告關廠歇業止，計任職二十三年又九個月，其資遣
    費計算方式以九十一年四月至六月之平均工資新台幣（下同）三萬九千一百七十
    七元計算，合計九十萬一千零七十一元，另九十一年六月僅給付三成薪資，九十
    一年七、八月未發給薪資，合計未發給之薪資為九萬七千七百三十九元，兩項合
    計應給付一百零二萬八千一百九十五元，爰依兩造之勞動契約及勞動基準法規定
    ，提起本件訴訟，並聲明請求被告應給付原告一百零二萬八千一百九十五元，及
    自起訴狀繕本送達翌日起至清償日止，按年息百分之五計算之利息。
三、原告主張其自六十七年十二月十二日起任職於被告公司，詎被告公司竟於九十一
    年八月三十一日未經預告突然歇業，終止雙方之勞動契約，卻未依勞動基準法第
    十七條規定發給資遣費及薪資，被告及其法定代理人乙○○○因此經台灣台南地
    方法院檢察署檢察官依法起訴，經本院各判處罰金銀元一萬五千元，並經台灣高
    等法院台南分院駁回上訴確定在案之事實，業據提出台灣台南地方法院檢察署檢
    察官九十二年度偵字第四五八九、六四０六號起訴書、本院九十二年度易字第八
    五三號、台灣高等法院台南分院九十二年度上易字第八八一號刑事判決書、在職
    證明書、勞工保險被保險人投保資料表、財團法人台南勞資事務基金處理勞資爭
    議協調紀錄、台南縣政府九十一年十月八日府勞關字第０九一０一六五四九七號
    函、各類所得扣繳暨免扣繳憑單、原告九十一年一至六月份薪資袋各一份為證，
    並經本院依職權調取台灣高等法院台南分院九十二年度上易字第八八一號刑事卷
    宗（含本院九十二年度易字第八五三號刑事卷、台灣台南地方法院檢察署九十二
    年度偵字第四五八九、六四０六號偵查卷）核閱無訛，被告經合法通知，既不到
    庭爭執，亦未提出書狀為何聲明或陳述，自堪信原告之主張為真實。
四、按雇主依勞動基準法第十一條第一款規定因歇業而終止勞動契約者，應發給資遣
    費，勞動基準法第十一條第一款、第十七分別定有明文，又依勞動基準法終止勞
    動契約時，雇主應即結清工資給付勞工，勞動基準法施行細則第九條亦有明文。
    本件被告公司雖無明示與原告終止勞動契約，惟被告公司自九十一年八月三十一
    日起，即已關廠、歇業，經台南縣政府於九十一年九月二十七日會同相關單位派
    員實地勘查結果，被告工廠大門深鎖無人留守，未發現有營業跡象等情，有原告
    提出之上開台南縣政府九十一年十月八日府勞關字第０九一０一六五四九七號函
    可稽，被告公司既係長期且全面停止營業，顯見已無繼續履行與原告間勞動契約
    之意思，應認為被告公司關廠、歇業之行為，足以認定其有終止與原告間勞動契
    約之默示意思表示，兩造間之勞動契約應自九十一年八月三十一日起即告終止，
    而被告公司於九十一年六月份之薪資僅發放三成，同年七、八月之薪資未發，且
    亦未發放資遣費之事實，則據證人即被告公司員工林美蓮、洪嘉通、余正義於台
    灣台南地方法院檢察署九十二年度偵字第四五八九號偵查案件中證稱屬實，及被
    告公司之法定代理人乙○○○於上開偵查案件中自承在卷。原告既係被告公司員
    工，因被告公司於九十一年八月三十一日突然歇業停工片面終止勞動契約，尚積
    欠原告等人薪資未付，又被告因歇業而終止勞動契約，原告得請求被告給付資遣
    費。從而，原告基於兩造之勞動關係及勞動基準法第十一條第一款、第十七條、
    勞動基準法施行細則第九條規定請求被告給付積欠之薪資及資遣費，洵無不合，
    應予准許。
五、至原告得請求之資遣費及薪資若干，分述如下：
（一）資遣費九十萬一千零七十一元部分：
  １．按勞動基準法第八十四條之二規定：勞工工作年資自受僱之日起算，適用本法
　    前之工作年資，其資遣費及退休金給與標準，依其當時應適用之法令規定計算
　　　；當時無法令可資適用者，依各該事業單位自訂之規定或勞雇雙方之協商計算
　　　之；適用本法後之工作年資，其資遣費及退休金給與標準，依第十七條及第五
　　　十五條規定計算。又依於八十一年八月一日廢止前「場礦工人受雇解雇辦法」
　　　第四條規定，廠礦解雇工人，除發給預告期間工資外，應加發依該條規定計算
　　　之資遣費。
  ２．經查被告公司為經營專用機、單能機、銑床、多軸床、沖床、圓規之製造、加
　　　工、買賣與進出口貿易等業務之公司，有被告公司之公司變更登記事項卡所載
　　　營業項目可稽，應屬勞動基準法第三條第四款之製造業，亦屬工廠法施行細則
　　　第二條後段所稱僱用工人從事製造、加工、修理、解體等作業場所或事業場所
　　　之工廠，而原告自六十七年十二月十二日起任職於被告公司，現係從事現場操
　　　作員之工作等情，亦有被告出具原告之在職證明書可稽，亦符合工廠法施行細
　　　則第三條所稱受僱從事工作獲致工資之工人。而勞動基準法於七十三年七月三
　　　十日經總統公布施行，原告於勞動基準法施行後未經被告公司預告而終止勞動
　　　契約，依該法第八十四條之二規定，關於原告於被告公司任職於七十三年七月
　　　三十日以後之年資及資遣費之計算，應依同法第十七條規定計算，於而施行前
　　　之年資及資遣費之計算，既未見被告公司有自訂之規定，或兩造曾有協商，則
　　　應適用前開廢止前之「場礦工人受雇解雇辦法」之規定計算。
　３．次查「場礦工人受雇解雇辦法」第四條規定，廠礦解雇工人，資遣費之計算依
　　　下列標準：一、在同一事業主體繼續工作滿一年者，發給相當於一個月工資之
　　　資遣費。二、在同一事業主體繼續工作滿二年者，發給相當於二個月工資資遣
　　　費。三、在同一事業主體工作滿三年者，發給相當於三個月工資之資遣費。四
　　　、在同一事業主體工作滿三年以上者，每滿一年加發相當於十天工資之資遣費
　　　。前項所稱之工資，指被解雇工人前三十工作天之平均日給工資，並包括按月
　　　或按日經常現金給與及實物代金。至工作未滿一年部分，上開辦法雖未明文規
　　　定如何計算，惟基於資遣費之給與，其目得在於照顧勞工遭解僱後之生活，其
　　　計算均係依工人之工作年資為標準，則解釋上應依比例給與，始符立法目的。
　　　原告自六十七年十二月十二日起任職於被告公司，則其至勞動基準法施行前之
　　　七十三年七月二十九止之年資為五年七月又十九日，依原告於被告公司工作最
　　　後計薪之九十一年六月份薪資為三萬九千一百六十五元，其中除夜點費一百九
　　　十元，係勞工加班始有發給，因非經常現金給與，應予剔除外，其平均日給工
　　　資為一千二百九十九元〔（00000－000）÷３０＝１２９９，元以下
　　　四捨五入〕，一個月平均工資為三萬八千九百七十元，十天平均工資為一萬二
　　　千九百九十元，則原告於勞動基準法施行前得請求之資遣費為十五萬一千一百
　　　五十三元｛（３８９７０×３）＋（１２９９０×２）＋〔１２９９０×（７
　　　＋１９／３０）÷１２〕＝１５１１５３，元以下四捨五入｝。
　４．再按勞動基準法施行後關於工作年資及資遣費之計算，依同法第十七條規定：
　　　雇主依前條終止勞動契約者，應依左列規定發給勞工資遣費：一、在同一雇主
　　　之事業單位繼續工作，每滿一年發給相當於一個月平均工資之資遣費。二、依
　　　前款計算之剩餘月數，或工作未滿一年者，以比例計給之。未滿一個月者以一
　　　個月計。次依同法第二條第四款規定：「平均工資：謂計算事由發生之當日前
　　　六個月內所得工資總額除以該期間之總日數所得之金額。工作未滿六個月者，
　　　謂工作期間所得工資總額除以工作期間之總日數所得之金額」。再依同法第二
　　　條第三款規定：「工資：謂勞工因工作而獲得之報酬，包括工資、薪金及按計
　　　時、計日、計月、計件以現金或實物等方式給與之獎金、津貼及其他任何名義
　　　之經常性給與均屬之」；又同法施行細則第十條並將勞工非因工作而獲得之對
　　　價，或雇主為單方之目的而為任意性、恩給性之給付，如年終金、競賽獎金
　　　、夜點費、誤餐費等，明文排除於上開條款所稱「其他任何名義之經常性給與
　　　」範圍之外，以杜爭議。故勞基法第二條第三款規定之工資，不僅為勞工因工
　　　作而獲得之報酬，且須經常性之給與，始足當之。原告自七十三年七月三十日
　　　勞動基準法施行後至九十一年八月三十一日終止勞動契約止，其年資為十八年
　　　一月又二日，又其九十一年一月份至同六月份之薪資，其中工資、日給津貼、
　　　出勤津貼、補伙食費、年假津貼等，均為因工作所得之對價，且為經常性給與
　　　，而夜點費則非經常性給與，應予扣除，則扣除夜點費後之薪資分別為三萬八
　　　千二百一十三元、二萬七千八百四十六元、三萬九千九百七十元、三萬九千九
　　　百八十五元、三萬八千零八十元、三萬八千九百七十五元，則其日平均工資為
　　　一千二百三十二元〔（３８２１３＋２７８４６＋３９９７０＋３９９８５＋
　　　３８０８０＋３８９７５）÷（３１＋２８＋３１＋３０＋３１＋３０）＝１
　　　２３２，元以下五四捨五入〕，一個月之平均工資為三萬六千九百六十元（１
　　　２３２×３０＝３６９６０），則依前開勞動基準法第十七條計算，原告得請
　　　求之資遣費為六十七萬一千四百四十元｛（３６９６０×１８）＋〔３６９６
　　　０×２／１２〕＝６７１４４０｝。
　５．從而，原告自六十七年十二月十二日於被告公司繼續任職至九十一年八月三十
　　　一日終止勞動契約為止，依其於勞動基準法施行前後之工作年資，合計其得請
　　　求之資遣費總計為八十二萬二千五百九十三元（１５１１５３＋６７１４４０
　　　＝８２２５９３）。
（二）積欠之薪資九萬七千七百三十九元部分：
      原告主張被告九十一年六月之薪資實支總額應為二萬七千五百八十五元，僅發
      放三成即八千二百元，尚有一萬九千三百八十五元未付等情，有原告提出九十
      一年六月份之薪資袋上之記載可按，至九十一年七、八月之薪資，原告雖未能
      提出實際應領取工資之計算數額供核算，被告亦未到庭抗辯，惟依原告已領九
      十一年一至六月份之薪資，計算其月平均工資應為三萬六千九百六十元，已如
      前述，則原告九十一年七、八月可領取之薪資合計應為七萬三千九百二十元，
      故原告可請求被告給付積欠之工資在九萬三千三百零五元（１９３８５＋７３
      ９２０＝９３３０５）範圍內有理由，逾此範圍之請求，即屬無據，不應准許
      。
六、綜上所述，被告公司於九十一年八月三十一日因工廠歇業，而與原告終止勞動契
    約，依勞動基準法第十一條第一款、第十七條、第八十四條之二適用廢止前廠礦
    工人受雇解雇辦法第四條規定，及依勞動基準法施行細則第九條規定，被告公司
    應即給付資遣費及積欠之工資。從而，原告本於雙方之勞動契約與勞動基準法之
    規定，提起本件訴訟，請求被告公司給付積欠之薪資九萬三千三百零五元，及資
    遣費八十二萬二千五百九十三元，合計九十一萬五千八百九十八元，並自起訴狀
    繕本送達翌日即九十三年五月一日起至清償日止，按年息百分之五計算之利息範
    圍內為有理由，逾此範圍之請求，即屬無據，應予駁回。
七、結論：本件原告之訴為一部有理由，一部無理由，依民事訴訟法第三百八十五條
    第一項前段、第七十九條，判決如主文。
中　　　華　　　民　　　國　　九十三　　年　　　八　　　月　　十八　　　日
                                臺灣臺南地方法院民事第三庭
~B法　　　官　高榮宏
右為正本係照原本作成。
如對本判決上訴，須於判決送達後廿日內向本院提出上訴狀。
中　　　華　　　民　　　國　　九十三　　年　　　八　　　月　　 十八　　 日
~B法院書記官　李培聞
